【裁判字號】    89,自,520
【裁判日期】    891013
【裁判案由】    詐欺
【裁判全文】
臺灣臺中地方法院刑事判決                          八十九年度自字第五二號
    自  訴  人  乙○○
    被      告  丙○○
右列被告因詐欺案件，經自訴人提起自訴，本院判決如左：
    主  文
丙○○無罪。
    理  由
一、自訴意旨略以：自訴人在民國（下同）八十八年九月間持有被告以德恩米行名義
    簽發之彰化銀行福和分行支票三張，面額共計新台幣（下同）一百十三萬四千七
    百元，屆期提示均遭退票，至今分文未還，自訴人始知受騙，因德恩米行早在七
    十一年一月十一日即已歇業，因認被告涉犯有刑法第三百三十九條第一項之詐欺
    罪嫌等語。
二、按犯罪應依證據認定之，無證據不得推定其犯罪事實，刑事訴訟法第一百五十四
    條定有明文，又刑法第三百三十九條第一項詐欺罪之成立，以意圖為自己或第三
    人不法之所有，以詐術使人將本人或第三人之物交付為要件，若無不法所有之意
    圖、而所用之方法不能認為係屬詐術，亦不致使人陷於錯誤，即不構成該罪（最
    高法院四十六年台上字第二六０號判例參照），本件訊據被告坦承自訴人所持之
    支票三張，其發票人欄部分係由其蓋章等情不諱，惟堅決否認有何自訴人所指之
    犯行，並辯稱：上開支票係借由案外人甲○○使用，金額及發票日均係由甲○○
    填載，伊未曾向自訴人借過錢，未詐欺自訴人等語。經查：自訴人持有由被告為
    發票人之支票三紙（(1)支票號碼為ＣＲ0000000號、發票日為八十八年十
    一月三十日、面額為四十萬元、付款人為彰化商業銀行福和分行，(2)支票號碼為
    ＣＲ0000000號、發票日為八十八年十二月十日、面額為三十八萬元、付
    款人為彰化商業銀行福和分行，(3)支票號碼為ＣＲ0000000號、發票日為
    八十八年十二月三十一日、面額為三十五萬四千七百元、付款人為彰化商業銀行
    福和分行），係案外人甲○○於八十八年六月十日及六月十五日，以被告為發票
    人之另支票四紙，向自訴人調借一百三十八萬六千六百八十二元，因該四紙支票
    無法兌現而退票，使以本件系爭之支票三紙及由甲○○簽發之支票一紙換回上開
    四紙遭退票之支票，自訴人原並不認識被告等情，業據自訴人陳明在卷，核與證
    人甲○○於本院審理時所證述之情節相符，並有存摺影本二紙附卷可憑，茲上開
    款項既係由案外人甲○○向自訴人所借用，被告並未持票向自訴人調現，已難認
    被告有何施用詐術之行為；再者，被告在彰化商業銀行福和分行所開立之帳號為
    ０三─０九五三四─五─０號之甲存帳戶，係自八十八年八月二十日起始因存款
    不足而遭退票，並於八十九年一月二十八日經公告拒絕往來等情，有該帳戶之往
    來明細、退票紀錄及拒絕往來資料在卷可稽，足見案外人甲○○於八十八年六月
    十日及十五日向自訴人調現時，該帳戶之支票兌現情形仍屬正常，自難以該甲存
    帳戶所示之商號德因米行已歇業，即推測被告有詐欺之意圖。又本件上開支票均
    係由甲○○使用，其用途被告並不知情等情，業據被告供明在卷，核與證人甲○
    ○於本院審理時所證述之情節相符，益見被告所供其未對自訴人有何施用詐術之
    行為，應符事實。本件綜上調查結果，尚不足證明被告有對自訴人施用任何詐術
    之行為，亦難認被告有不法所有之意圖存在，揆諸前開說明，自不構成詐欺罪，
    應純係被告未給付票款之民事糾紛而已，自應循民事程序解決之。此外，復查無
    其他任何之積極證據，足資證明被告確有自訴人所指之犯行存在，自屬不能證明
    被告犯罪，應諭知被告無罪之判決。
據上論結，應依刑訴訟法第三百四十三條、第三百零一條第一項，判決如主文。
中    華    民    國      八十九      年      十      月      十三      日
                                        法  官    李  國  增
右正本證明與原本無異。
如不服本判決，應於送達後十日內向本院提出上訴狀（須附繕本），上訴於台灣高等
法院台中分院。
                                        書記官
中    華    民    國      八十九      年      十      月      十三      日


司法院資訊處製作；財團法人民間司法改革基金會備份。
